臺灣高等法院刑事判決　　　　　　　　　九十一年度上易字第二二七九號
　　上　訴　人
　　即　被　告　丁○○
右上訴人，因傷害案件，不服臺灣桃園地方法院，九十年度偵字第一四七一０號，中
華民國九十一年六月六日第一審判決（起訴案號：台灣桃園地方法院檢察署九十年度
偵字第一四七一０號併辦案號：同署九十年度偵字第一七九０二號）提起上訴，本院
判決如左：
    主  文
原判決撤銷。
丁○○連續傷害人之身體，處有期徒刑月，如易科罰金以佰元折算壹日。
    事  實
一、丁○○與鄰居甲○○○家人因村長選舉而生怨懟，基於傷害之概括犯意於民國九
    十年八月二十九日上午八時許，在桃園縣龜山鄉○○村○○街三十巷八號住處前
    ，又因細故與甲○○○及其子邱瑞興發生爭執，進而發生口角，丁○○乃基於傷
    害之犯意，至家中客廳取持其父親所有之農業用掃刀一把出來，揮砍甲○○○，
    雖經閃躲，然左手被砍到致甲○○○受有左側尺骨開放性骨折之傷害，丁○○自
    己之頭部、軀體、四肢亦同受有多處擦挫傷之傷害。嗣又於同年九月九日下午五
    時三十分許，在同上處所又因細故與乙○○、丙○○、梁書鳴、邱顯傑、張哲源
    、廖俞傑等人發生爭執，乃承前傷害之概括犯意，雙方發生扭打、互毆，併致乙○○受有右前臂擦傷（一Ｘ０．五公分），丙○○受有左前臂擦傷（一Ｘ一公分
    ）及左大腿擦傷（六Ｘ三公分）之傷害，而丁○○左臂、左胸、鼻樑、右臂等處
    亦同受有擦挫傷、腫脹、瘀紫、抓傷等之傷害（乙○○等六人另由檢察官偵辦）
    。
二、案經甲○○○訴由桃園縣警察局龜山分局報請臺灣桃園地方法院檢察署檢察官偵
    查起訴（九十年度偵字第一四七一○號）暨乙○○、丙○○訴由同分局報請同署
    檢察官偵查後函移併案審理（九十年度偵字第一七九○二號）。
    理  由
一、訊據上訴人即被告丁○○（下稱被告）於右開時地分別與被害人（均鄰居）爭執
    、爭吵、扭打、互毆等情，固均不否認，並辯稱渠係出於自衛云云。
二、然查：
  (一)被告於原審審理時，除仍坦承於警訊及檢察官偵訊中所為之陳述為實在外，則否
    認毆打告訴人甲○○○、乙○○及丙○○等人，辯稱告訴人甲○○○顛倒是非，
    跟伊父親本有恩怨而到處毀謗伊，係告訴人打伊打到伊家來，甲○○○所提出之
    受傷相片看不到骨頭，所以當時骨頭應該不會斷，所陳骨折應該是在手術時弄斷
    的，而乙○○與丙○○之傷是自己刺的，該二人事後又串通製作不實筆錄誣指伊
    傷害云云。被告於上訴後亦作相同辯解。
  (二)然查右揭事實，業據告訴人甲○○○於偵審中以及邱顯國、丙○○等二人於警訊
    時堅指不移，而當時雙方確實有互毆乙情，亦據證人邱瑞興於偵審中、黃文成於
    檢察官訊問時、梁書鳴於警訊時證述綦詳，並有甲○○○診斷證明書二紙手骨折
    Ｘ光翻拍照片二幀、乙○○與丙○○診斷證明書各一紙、甲○○○受傷相片二張
    、滴有血跡之現場照片四張附卷以及被告持以砍傷甲○○○之農業用掃刀一把扣
    案可稽，事證已甚明確，所辯係自衛、未出手傷害人等，核係卸責之詞，是其犯
    行堪以認定。至於雙方互毆中，被告雖確亦受有傷害，惟要係各該互毆對手是否
    亦應同負傷害罪責問題，附此說明。
三、核被告之所為，係犯刑法第二百七十七條第一項之傷害罪。另被告於民國九十年
    九月九日之互毆中，以一個傷害行為之接續數舉動而使邱顯國、丙○○等二人受
    傷致觸相同二罪名，為想像競合犯，僅從一罪處斷。被告先後二次傷害犯行，時
    間緊接，犯罪構成要件相同，顯係基於概括犯意為之，為連續犯，應依刑法第五
    十六條規定論以一罪並依法加重其刑。
四、原審對被告論罪科刑固非無見，惟查(一)原判決以連續為由併辦未起訴事實疏未認
    定與起訴事實有概括犯意已有未洽(二)被害人乙○○之傷情記載已有誤載，應予更
    正。被告上訴意旨以正當防衛求予免責然互毆不得主張正當防衛，何況係其先行
    動手上訴雖無理由，然原判決已有可議自應撤銷改判。審酌被告犯罪之動機、犯
    罪時所受之刺激、犯罪之手段、被害人所受傷害程度及被告犯罪後之態度等一切
    情狀，量處如主文第二項所示之刑示懲，並依法諭知易科罰金之折算標準。至扣
    案之農業用掃刀一把，固為被告持以傷害告訴人甲○○○所用之物，然訊被告稱
    該掃刀係其父親所有，乏據足認為被告所有，故不予宣告沒收，併此敘明。
據上論斷，應依刑事訴訟法第三百六十九條第一項前段、第三百六十四條、第二百九
十九條第一項前段、刑法第五十六條、第五十五條、第二百七十七條第一項、第四十
一條第一項前段，罰金罰鍰提高標準條例第一條前段、第二條，判決如主文。
本案經檢察官賴俊雄到庭執行職務。
中      華      民      國    九十一    年九      月      十八    日
                              臺灣高等法院刑事第十八庭
                                  審判長法  官  吳      敦
                                        法  官  劉  慧  芬
                                        法  官  吳  明  峰
右正本證明與原本無異。
不得上訴。
                                        書記官  李  華  安
中      華      民      國    九十一    年      九      月      十八    日
●附論罪科刑依據之法條。
◎刑法第二百七十七條：
  傷害人之身體或健康者，處三年以下有期徒刑、拘役或一千元以下罰金。
  犯前項之罪，因而致人於死者，處無期徒或七年以上有期徒刑；致重傷者，處三
    年以上、十年以下有期徒刑。
